臺灣板橋地方法院刑事判決　　　　　　100年度簡上字第612號
上　訴　人
即　被　告　邱敏鈴
上列上訴人因詐欺案件，不服本院100 年度簡字第2752號中華民
國100 年4 月29日第一審判決（聲請簡易判決處刑案號：100 年
度偵緝字第864 、865 號），提起上訴，及檢察官移送併案審理
（臺灣士林地方法院檢察署100 年度偵緝字第288 號），本院管
轄之第二審合議庭判決如下：
    主  文
原判決撤銷。
邱敏鈴幫助意圖為自己不法之所有，以詐術使人將本人之物交付
，處有期徒刑肆月，如易科罰金，以新臺幣壹仟元折算壹日。
    事  實
一、邱敏鈴明知國內社會常見之詐欺集團，經常利用他人之存款
    帳戶轉帳，且可預見一般取得他人金融帳戶使用之行徑，常
    與財產犯罪有密切之關聯，可能係為掩飾不法犯行，避免有
    偵查犯罪權限之執法人員循線查緝，以確保犯罪所得之不法
    利益，並掩人耳目，竟仍以縱有人以其金融帳戶作為從事財
    產犯罪之工具，亦不違背其本意之幫助犯意，於民國98年10
    月20日前之某日，在不詳地點，將其所有之中國信託商業銀
    行（下稱中國信託銀行）台中分行帳號0000000000000000號
    帳戶及國泰世華商業銀行（下稱國泰世華銀行）永和分行帳
    號000000000000號帳戶之提款卡及密碼，交予真實姓名、年
    籍不詳之詐欺集團成員。該詐欺集團於取得前揭帳戶後，即
    意圖為自己不法之所有，基於詐欺取財之犯意，而為下列行
    為：
（一）於同年10月20日下午4 時許，撥打電話與吳靜怡，訛稱其
      先前刷卡購物之付款方式設定錯誤，須以操作提款機之方
      式改正云云，致吳靜怡陷於錯誤，於同日晚間6 時許，在
      桃園縣龜山鄉○○○路之中國信託銀行自動櫃員機匯款新
      臺幣（下同）2 萬8,000 元、3 萬元及1 萬6,000 元至邱
      敏鈴前揭中國信託銀行帳戶內。
（二）於同年10月20日某時，經由網路假藉欲與吳澤宏進行援助
      交際，向吳澤宏表示要確認其身分，致吳澤宏陷於錯誤，
      自同日晚間7 時22分許起迄7 時53分許，陸續在臺北市○
      ○區○○路4 段358 號1 樓及臺北市○○路○ 段439 號匯
      款3,000 元、5,000 元、5,000 元、1 萬元至邱敏鈴前揭
      中國信託銀行帳戶內。
（三）於同年10月20日晚間6 時22分許，撥打電話與錢怡吟，訛
      稱其先前於網路購物所為之付款方式設定錯誤，須以操作
      提款機之方式改正云云，致錢怡吟陷於錯誤，於同日晚間
      7 時50分許，在高雄縣鳳山市（現改制為高雄市鳳山區○
      ○○路85之1 號中國信託銀行鳳山分行自動櫃員機匯款2
      萬6,000 元及1,000 元至邱敏鈴前揭中國信託銀行帳戶內
      。
（四）於同年10月20日晚間6 時許，撥打電話與殷聖凱，訛稱其
      先前於網路購物所為之付款方式設定錯誤，須以操作存款
      機之方式改正云云，致殷聖凱陷於錯誤，於同日晚間7 時
      57分許，在臺中市○區○○路50號自動櫃員機提領現金後
      ，再以無摺存款之方式存入2 萬9,000 元至邱敏鈴前揭中
      國信託銀行帳戶內。
（五）於同年10月20日某時許，在網路上假藉欲與吳啟瑞進行援
      助交際，致吳啟瑞陷於錯誤，於同日晚間10時58分許及11
      時23分許，各匯款1 萬2,341 元及2,009 元至邱敏鈴前揭
      國泰世華銀行帳戶內。
    嗣吳靜怡、吳澤宏、錢怡吟、殷聖凱、吳啟瑞於匯款後發覺
    有異，報警處理，始循線查悉上情。
二、案經錢怡吟訴由臺中市警察局第一分局報告臺灣臺中地方法
    院檢察署，及苗栗縣警察局苗栗分局報告臺灣苗栗地方法院
    檢察署呈請臺灣高等法院檢察署檢察長核轉臺灣板橋地方法
    院檢察署檢察官偵查後向本院聲請以簡易判決處刑，及臺北
    縣政府警察局汐止分局（現改制為新北市政府警察局汐止分
    局）報告臺灣士林地方法院檢察署檢察官偵查後移送本院併
    案審理。
    理由
壹、程序部分：
    按被告以外之人於審判外之言詞或書面陳述，除法律有規定
    者外，不得作為證據；又被告以外之人於審判外之陳述，雖
    不符合刑事訴訟法第159 條之1 至第159 條之4之 規定，但
    經當事人於審判程序同意作為證據，法院審酌該言詞陳述或
    書面陳述作成時之情況，認為適當者，亦得為證據。當事人
    、代理人或辯護人於法院調查證據時，知有第159 條第1 項
    不得為證據之情形，而未於言詞辯論終結前聲明異議者，視
    為有前項之同意，刑事訴訟法第159 條第1 項及第159 條之
    5 分別定有明文。查本判決下列所引用之各該被告以外之人
    於審判外之陳述，雖屬傳聞證據，惟當事人均未於本院審判
    期日中表示意見或爭執，且迄至言詞辯論終結前亦未再聲明
    異議，本院審酌此等證據資料製作時之情況，尚無違法不當
    及證明力明顯過低之瑕疵，亦認為以之作為證據應屬適當，
    爰依刑事訴訟法第159 條之5 規定，認前揭證據資料均有證
    據能力，合先敘明。
貳、實體部分：
一、被告邱敏鈴於本院準備程序及審理時，經合法傳喚無正當理
    由不到庭，其於偵查中矢口否認有何幫助詐欺取財之犯行，
    先辯稱：伊所有之中國信託銀行、國泰世華銀行帳戶係因提
    款卡遺失而去補辦，補辦好的當天伊置放於機車置物箱後前
    往黃昏市場買菜，回家後即發現存摺、提款卡都不見了，伊
    將密碼與提款卡放在一起云云，嗣改稱：伊所有之中國信託
    銀行帳戶之存摺、提款卡係配偶吳健廷在伊不知情之下拿走
    ，不知其何時拿走云云；其上訴狀則略以：伊並未將中國信
    託銀行及國泰世華銀行帳戶之存摺、提款卡、印章等物交給
    他人使用，而係遺失，遺失後立即電話掛失；伊於98年10月
    間申請補發中國信託銀行金融卡時，並未申辦設定每日得轉
    出200 萬元，並取消電話掛失存摺申請等事項，請庭上詳查
    云云。經查：
（一）被告之前揭中國信託銀行及國泰世華銀行帳戶係其親自申
      請開立，嗣吳靜怡、吳澤宏、錢怡吟、殷聖凱、吳啟瑞等
      人於如事實欄一（一）至（五）所示之時間遭詐騙並匯款
      如事實欄一（一）至（五）所示之金額至被告前揭2 家金
      融機構帳戶內，且款項旋遭人提領一空之事實，業據證人
      即被害人吳靜怡、錢怡吟、殷聖凱、吳啟瑞於警詢中、被
      害人吳澤宏於警詢及偵查中指訴綦詳，並有中國信託銀行
      自動櫃員機交易明細表影本8 紙、渣打銀行自動櫃員機交
      易明細表影本2 紙、被告前揭金融機構帳戶之歷史交易明
      細表2 份在卷足憑，堪信為真實。
（二）被告雖為前揭辯解，惟以：
   1、被告前揭中國信託銀行帳戶於98年8 月17日掛失變更印鑑
      、同年10月1 日申請補發VISA金融卡、申請該帳戶得以金
      融卡轉出業務（設定後，該帳戶每日得轉出200 萬元）、
      並取消電話掛失止付存摺申請，又於同年月19日辦理存摺
      掛失止付暨補領新摺，惟金融卡仍可正常使用等情，有中
      國信託銀行98年11月4 日中信銀00000000003018號函附之
      前揭帳戶基本資料、歷史交易查詢報表、98年8 月17日印
      鑑卡、98年10月1 日、10月19日各項申請、掛失止付、更
      換、查詢暨終止使用申請書影本各1 份在卷可稽，且觀諸
      前揭異動申請書上均有被告親筆簽名及蓋章，被告實難諉
      為不知。
  2、 再個人帳戶事關自身財產權益之保障，一般人均有妥善保
      管存摺、金融卡，並就密碼嚴格保密，以防止被他人盜用
      之認知。被告先於偵查中供稱：伊於申請補發提款卡當日
      將存摺、金融卡一同放置於機車置物箱內，前往黃昏市場
      買菜，返家後發覺前揭存摺、提款卡及密碼遺失云云，嗣
      改稱：係伊配偶吳健廷不知何時取走云云，於本院上訴狀
      中又翻易前詞，辯稱前揭存摺、提款卡及密碼係遺失云云
      ，其前後供述不一，已難憑信，況衡諸一般社會常情，欲
      使用金融卡領取款項者，須於金融機構所設置之自動櫃員
      機上依指令操作，並輸入正確之密碼，方可順利領得款項
      ，由此可見，如非帳戶所有人同意、授權而告知金融卡密
      碼等情況，單純持有金融卡之人，欲隨機輸入號碼而領取
      款項之機會，以現今磁條或晶片金融卡至少4 位或6 位以
      上密碼之設計，不法之徒任意輸入號碼而與正確之密碼相
      符者，機率微乎其微，反觀被告之前揭金融機構帳戶交易
      紀錄，可知前揭帳戶經被害人匯款後，立即遭人提領，若
      非他人經被告告知提款密碼，豈能輕易透過自動櫃員機提
      款，足見被告應係蓄意將前揭帳戶提款卡及密碼交付他人
      ，而非不慎遺失致遭他人利用，故其主觀上應可預見該帳
      戶可能遭作為詐騙犯行之取款工具，而仍不違背其本意而
      為之，其顯有幫助詐欺之間接故意與行為。況該詐欺集團
      若未得被告同意使用前揭帳戶，被告隨時有可能掛失並補
      發提款卡後將詐得入該帳戶之款項提領一空，該詐欺集團
      斷無可能甘冒此損失風險之理。
（三）綜上所述，被告前揭辯解有諸多疑點且有違常情，應屬事
      後卸責之詞，不足採信。堪認本件被告前揭金融機構帳戶
      之提款卡及密碼，均係被告提供予詐欺集團供作詐騙被害
      人匯款之人頭帳戶使用無訛。本件事證已臻明確，被告前
      揭幫助詐欺犯行堪以認定，應依法論科。
二、按刑法上之幫助犯，係對於犯罪與正犯有共同之認識，以幫
    助之意思，對於正犯資以助力，而未參與實施犯罪之行為者
    而言。本件被告提供帳戶供被害人匯入款項，並未實際參與
    詐騙集團成員對被害人施用詐術之行為，是核其所為，係犯
    刑法第30條第1 項前段、第339 條第1 項之幫助詐欺取財罪
    。被告基於幫助之意思，為非屬詐欺取財犯行構成要件之行
    為，屬幫助犯，爰依刑法第30條第2 項之規定，按正犯之刑
    減輕之。被告同時提供如事實欄所示2 家金融機構帳戶之提
    款卡及密碼，而幫助詐欺集團成員詐得如事實欄所示被害人
    之財物，係一行為而觸犯5 次幫助詐欺取財罪，為想像競合
    犯，應從一重之幫助詐欺取財罪處斷。雖檢察官聲請簡易判
    決處刑意旨漏未論及被告幫助該詐欺集團成員詐欺被害人吳
    澤宏部分，惟此部分與檢察官原聲請簡易判決處刑部分，為
    想像競合犯之裁判上一罪關係，依審判不可分之原則，自為
    聲請簡易判決處刑效力所及，且經臺灣士林地方法院檢察署
    檢察官以100 年度偵緝字第288 號移送本院併案審理，本院
    自得併予審理。
三、原審以被告罪證明確，予以論罪科刑，固非無見。惟原審未
    及就如事實欄一（二）所示之併案部分予以審酌，自有未恰
    ，原審判決既有前揭可議之處，自應由本院管轄之第二審合
    議庭予以撤銷改判。爰審酌被告將提款卡、密碼等物提供予
    他人使用，助長他人犯罪，增加被害人尋求救濟及偵查犯罪
    機關查緝犯罪之困難，危害被害人財產安全及社會治安，類
    此行為已嚴重損及社會治安，犯後否認犯行，毫無悔意，並
    斟酌其犯罪之動機、目的、手段、及其生活狀況、智識程度
    、被害人所受損害等一切情狀，量處如主文第2 項所示之刑
    ，併予諭知易科罰金之折算標準，以資儆懲。
四、被告經合法傳喚，無正當理由不到庭，爰依刑事訴訟法第37
    1 條規定，不待其陳述，由檢察官一造辯論而逕行判決，併
    此敘明。
據上論斷，應依刑事訴訟法第455 條之1 第1 項、第3 項、第36
9 條第1 項前段、第364 條、第371 條、第299 條第1 項前段，
刑法第339 條第1 項、第55條、第30條第1 項前段、第2 項、第
41條第1 項前段，刑法施行法第1 條之1 第1 項、第2 項前段，
判決如主文。
本案經檢察官范孟珊到庭執行職務。
中    華    民    國   100    年    10    月    25    日
                  刑事第十七庭  審判長法  官  劉元斐
                                      法  官  廖怡貞
                                      法  官  方祥鴻
以上正本證明與原本無異
本件不得上訴。
                                      書記官  洪紹甄
中    華    民    國   100    年    10    月    25    日